臺灣臺北地方法院刑事裁定　　　　　　100 年度聲再字第64號
聲　請　人
即　被　告　陳長宏原名陳建宏.
上列聲請人因妨害名譽案件，對於本院100 年10月28日第一審確
定判決（100 年度易字第1473號），聲請再審，本院裁定如下：
    主      文
再審之聲請駁回。
    理      由
一、聲請意旨：詳如附件聲請再審狀所載。
二、按聲請再審，由判決之原審法院管轄，刑事訴訟法第426 條
    第1 項定有明文。又再審係對確定判決認定事實錯誤而設之
    救濟程序，應以確定判決為聲請再審之客體，方為適法，倘
    第一審判決曾經上訴之程序加以救濟，嗣於上訴審就事實已
    為實體審判認定並駁回上訴而告確定，則應以該第二審確定
    判決為聲請再審之對象，並向該第二審法院提出。然若上級
    審法院以上訴不合法，從程序上判決駁回上訴者，聲請再審
    之對象為原法院之判決，並非上級審法院之程序判決，該再
    審案件，仍應由原判決之法院管轄（最高法院93年度台聲字
    第2 號裁定意旨參照）。
三、查本件聲請人因妨害名譽案件，經本院於民國100 年10月28
    日以100 年度易字第1473號判決處有期徒刑四月在案；嗣聲
    請人提起上訴，經臺灣高等法院於100 年11月30日以100 年
    度上易字第2730號判決駁回上訴確定，有前開判決書、臺灣
    高等法院被告前案紀錄表等件在卷可稽。然上開臺灣高等法
    院判決係認聲請人提起上訴未具體指明原判決認事或用法有
    何不當或違法情形，不合法律上之程式而予以駁回，核屬程
    序上判決，則依上揭說明，聲請人向本院聲請再審，尚屬適
    法，合先敘明。
四、次按有罪之判決確定後，有因發現確實之新證據，足認受有
    罪判決之人應受無罪、免訴、免刑或輕於原判決所認罪名之
    判決情形者，為受判決人之利益，得聲請再審，刑事訴訟法
    第420 條第1 項第6 款定有明文。又該條款所謂「發見確實
    之新證據」，係指該證據於事實審法院判決前已經存在，為
    法院、當事人所不知，不及調查斟酌，至其後始行發見，且
    就證據本身形式上觀察，固不以絕對不須經過調查程序為條
    件，但必須顯然可認為足以動搖原有罪確定判決，而為受判
    決人無罪、免訴、免刑或輕於原判決所認罪名之判決者為限
    。倘受判決人因對有利之主張為原審所不採，事後提出證明
    ，以圖證實在原審前所為有利之主張為真實，據以聲請再審
    ，該項證據既非判決後所發見，顯難憑以聲請再審。此受理
    聲請再審之最後事實審法院，應就聲請再審理由之所謂「新
    證據」，是否具備事實審判決前已經存在，為法院、當事人
    所不知，事後方行發見之「嶄新性」，及顯然可認足以動搖
    原有罪確定判決，應為無罪、免訴、免刑或輕於原判決罪名
    之「顯然性」二要件，加以審查，為判斷應否准予開始再審
    之準據（最高法院33年抗字第70號判例、50年台抗字第104
    號判例、85年度台抗字第308 號裁定意旨參照）。
五、本院查：
（一）聲請人前曾於96年9月間，因妨害名譽案件，經臺灣高等
      法院以98年度上易字第1477號判決處有期徒刑二月確定，
      嗣因同一事實，由臺灣臺北地方法院檢察署以100 年度偵
      字第19862 號以案件曾經判決確定為由，為不起訴處分在
      案，有該不起訴處分書、臺灣高等法院被告前案紀錄表等
      件在卷可稽。而本案被告係於99年5 月10日，再犯加重誹
      謗罪，經本院以100 年度易字第1473號判決處有期徒刑四
      月，與前案時間相距逾二年七月，核屬不同事實甚明。聲
      請人主張兩案屬同一事實云云，尚屬無據。
（二）原判決依據聲請人之供述、證人呂寶堯、金念慈之證述、
      網站部落格文章等證據資料綜合研判，認定聲請人確有意
      圖散布於眾，而以於網路散布文字之方式，具體指摘足以
      毀損他人名譽之事犯行等情，皆於原判決內加以論述綦詳
      ，並無漏未斟酌之處；且法院依據調查結果，認定事實，
      對證據何者可採，何者不可採，即證據之證明力如何，係
      屬法院依據經驗法則與論理法則之職權判斷事項，尚非聲
      請再審之事由。聲請人主張「本案系爭妨礙名譽之文字，
      是何人將該內容從『隱藏』改為公開，是何人所為，應調
      查清楚，本件之重要證據漏未審酌」云云，係空言指摘原
      審認事用法之依據，所提出之前開不起訴處分書、聲請調
      查證據並延後判決狀等，均已於原審提出，並經審酌在案
      ，是本案聲請人並未提出確實之新證據，核與聲請再審之
      要件不符。
（三）綜上所述，本件聲請為無理由，應予裁定駁回。
六、據上論斷，應依刑事訴訟法第434 條第1 項，裁定如主文。
中    華    民    國    100   年    12    月    21    日
                          刑事第十庭  法  官  林 鈺 琅
以上正本證明與原本無異。
如不服本裁定，應於送達後5 日內，向本院提出抗告狀。
                                      書記官  黃 慧 怡
中    華    民    國    100   年    12    月    21    日